臺灣臺北地方法院民事裁定            100年度家聲字第572號
聲  請  人  林萬華
相  對  人  林文隆
上列當事人間聲請定扶養費事件，本院裁定如下：
    主    文
相對人應自民國100年1月起至聲請人死亡之日止，按月於每月5
日給付聲請人新台幣伍仟玖佰伍拾元。如遲誤一期履行者，其
後之期間視為亦已到期。
其餘聲請駁回。
聲請程序費用新台幣壹仟元由相對人負擔。
    理    由
一、聲請意旨略以：聲請人係相對人之父親，每月打零工維生，
    月收入僅新台幣（下同）1萬2千元，另需扶養罹患精神病之
    次子，無法維持基本生活。而相對人經營餐廳，員工10餘人
    ，收入頗豐，卻不願扶養聲請人，為此依非訟事件法第140
    條之1第1、2項，民法第1120條但書規定，請求相對人自民
    國100年1月起至聲請人死亡之日止，按月給付聲請人柒仟元
    之扶養費等語。
二、按民法第1120條但書所定扶養費給付事件，由受扶養權利人
    住所地或居所地之法院管轄。法院就前項事件為裁定前，應
    使關係人有陳述意見之機會。為非訟事件法第140條之1第1
    、2項所明定。法院得依聲請或依職權，命為一次給付或分
    期給付，分期給付遲誤一期履行者，其後之期間視為亦已到
    期。此於定扶養費事件準用之。同法第127條第2項、第140
    條之1第3項定有明文。本件聲請人原依訴訟程序請求相對人
    給付扶養費用，嗣於100年6月27日言詞辯論時，聲請改依非
    訟程序請求，合先敘明。
三、次按直系血親相互間，互負扶養之義務。受扶養權利者為直
    系血親者，以不能維持生活為限。民法第1114條第1款、第
    1117條定有明文。是扶養義務之發生，必須扶養權利人有扶
    養之必要，扶養義務人有扶養之可能。而直系血親尊親屬受
    扶養者，仍須以不能維持生活者為限。所謂不能維持生活，
    係指不能以自己之財產及勞力所得以維持自己之生活而言。
    聲請人主張其為相對人父親之事實，業據其提出戶籍謄本為
    證，堪信為真。經查，聲請人名下無任何財產，99年度之薪
    資所得為10萬元，有稅務電子閘門財產所得調件明細表足參
    ，聲請人自陳其每月打零工之收入約1萬2千元，應非子虛。
    聲請人現住新北市蘆洲區，依行政院主計處公布之新北市98
    年度平均每人月消費支出為17,950元，以聲請人每月之收入
    ，確有不能維持生活之情形，而有受扶養之必要。相對人經
    本院合法通知，不到庭陳述意見，而依稅務電子閘門財產所
    得調件明細表所示，相對人98年之營利所得為194,400元，
    故聲請人主張相對人經營餐廳，有員工10餘人，應屬可取，
    相對人確有扶養原告之能力。
四、本院審酌聲請人現年 59歲（41年4月19日生），其維持生活
    之基本需求，以行政院主計處公布之新北市98年度平均每人
    月消費支出即17,950元為合理，扣除聲請人每月之收入12,0
    00 元後，尚不足5,950元，故聲請人請求相對人自100年1月
    起至其死亡之日止，按月給付5,950元之扶養費，即有理由
    ，應予准許。逾此部分之請求，則無理由，應予駁回。又為
    督促相對人履行，爰依職權裁定一期遲誤履行者，其後之期
    間視為亦已到期。
五、據上論結，本件聲請為一部有理由，一部無理由，依非訟事
    件法第21條第2項，民事訴訟法第79條，裁定如主文。
中    華    民    國   100    年    7     月    28    日
                  家事庭法  官 吳素勤
以上正本係照原本作成。
如對本裁定抗告，須於裁定送達後10日之不變期間內，向本院提
出抗告狀，並繳納抗告費新臺幣1,000元
中    華    民    國   100    年    7     月    28    日
                        書記官 郭麗琴